臺灣高等法院刑事裁定
110年度聲再字第558號
再審聲請人
即受判決人  葉榮標




訴訟代理人  林詮勝律師
上列聲請人即受判決人因銀行法案件，對於本院109年度金上訴
字第39號，中華民國109年10月13日第二審確定判決（原審案號
：臺灣新北地方法院107年度金訴字第90號；起訴案號：臺灣新
北地方檢察署106年度偵字第26648號、107年度偵字第3592號、
第15868號、第19925號、第19926號），聲請再審，本院裁定如
下：
    主  文
再審之聲請駁回。
    理  由
一、聲請再審意旨略以：再審聲請人即受判決人葉榮標（下稱聲
    請人）認：㈠本件判決確定後，聲請人發現原被通緝人葉佳
    憲已於110年1月28日自動回國投案，撤銷通緝(聲證2)，嗣
    於110年2月22日偵訊後不起訴處分，且之前另有臺灣高等檢
    察署檢察長108年度上職議字第11405號命令(聲證3)，及證
    人賴淑麗於109年2月2日一審之證述(聲證4)，均屬原確定判
    決未及調查審酌事證，其單獨或先前綜合判斷，分別足認聲
    請人於礎豐公司，確僅負責傳銷事業部分，無與葉佳憲間有
    任何非法經營銀行業之犯意聯絡或行為分擔，足以推翻原確
    定判決認定聲請人有與葉佳憲共犯違反修正後銀行法第125
    條第1項前段非銀行經營收受準收款業務犯行罪名。㈡本件涉
    及違反銀行法之「三五方案」、「二五方案」、「澎湖方案
    」均由葉佳憲所設計，並舉辦說明會、對外招攬不特定人投
    資，而聲請人自始否認有任何違反銀行法之犯行，原判決以
    其所證言「我會轉述我從哥哥那邊聽到的方案說明...葉佳
    憲很忙，有的客戶不耐久候，就會到我辦公室聊，我在公司
    又是他弟弟，也不好拒絕，會與投資人約略說明投資方案等
    語」及以前案所犯涉及銀行法有罪之確定案件，認定聲請人
    與葉佳憲均為非法經營收受業務存款之共同正犯。惟聲請人
    如何與葉佳憲間產生違反銀行法第29條之1罪刑的共同犯意
    ，以及又係如何符合行為分擔之構成要件，亦未據原審於事
    實載明，並於理由說明，就此未經調查，遽為被告不利之認
    定，自有證據法則之違背，原判決有應調查而未調查之違法
    。㈢根據臺灣高等檢察署檢察長108年度上職議字第11405號
    命令(聲證3)所示，認為應待葉佳憲到案說明方能釐清是否
    涉有違反銀行法第29條之1、第125條第1項前段之非法經營
    銀行業務罪嫌，而葉佳憲已於110年1月28日投案，據聞已經
    不起訴處分，則聲請人與葉佳憲間，究竟有如何之犯意聯絡
    或行為分擔，殊有待傳訊未能到庭且為不起訴處分之葉佳憲
    到庭說明必要。㈣原判決不採被告並無招攬告訴人鄧秀員投
    資之辯解，亦不採賴淑麗於原審明確證述有利聲請人等供述
    證據(聲證4)，又未說明為何以不足採信，遽為聲請人不利
    之認定，已有理由不備之顯然違誤。綜上，自有重要證據漏
    未審酌之情狀及刑事訴訟法第420條第1項第6款、第3項發現
    確實之新證據云云。
二、刑事訴訟法第420條第1項第6款所指之「新事實」或「新證
    據」，於判決確定後始行存在或成立者之事實或證據，固然
    屬之，然若判決確定前即存在或成立之證據或事實，業經事
    實審法院於審判中調查、辯論，則無論原確定判決已詳述其
    調查、取捨證據之心證理由，或因該等證據或事實，客觀上
    與確定判決所認定之犯罪事實並無相當之關聯可為被告有利
    之認定，且於判決主旨不生影響，而原確定判決未說明不予
    採納之理由，要均與上開規定所指「未及調查斟酌」之情形
    不合，自非上開所謂之新證據或新事實。另再審案件若有確
    實之新證據、新事實存在，不論單獨或與先前之證據綜合判
    斷，合理相信足以動搖原確定判決，使受有罪判決之人應受
    無罪、免訴、免刑或輕於原判決所認罪名之判決，應即得開
    啟再審程序。是依此款原因聲請再審者，應提出具體之新事
    實或新證據，由法院綜合新證據、新事實，與案內其他有利
    與不利之全部卷證，予以判斷，而非徒就卷內業已存在之資
    料對於法院取捨證據之職權行使加以指摘。
三、經查：
　㈠原確定判決認聲請人涉犯銀行法第125條第1項前段之非法經
    營銀行業務罪，係以聲請人之供述；證人劉竹翠、鄧淉方、
    林郁君、蘇小玲、鄧秀員、楊家維、劉春玉、林素妙、林武
    正、黃麗華、張鳳嬌證述；及①劉竹翠部分：本票12張、合
    作金庫銀行存款憑條3張、玉山銀行匯款回條、存摺交易明
    細、台北富邦銀行匯款委託書各1份；②張鳳嬌部分：本票2
    張、台北富邦銀行存摺交易明細1份；③鄧淉方部分：本票5
    張、「二五方案」招攬時用來說明之表格、投資一覽表、投
    資金額及領回利息之整理各1份；④林郁君部分：本票2張、
    投資一覽表、投資金額及領回利息之整理各1份；⑤蘇小玲部
    分：本票1張、蘇小玲及其配偶王明憲之存摺資料各1份；⑥
    鄧秀員部分：本票1張、投資金額及領回利息之整理各1份；
    ⑦楊家維部分：本票6張、國際商業銀行取款憑條3張、台新
    國際商業銀行國內匯款申請書3張、存摺交易明細3份、統一
    發票2張、楊家維與葉佳憲簽立之契約書、匯入金額明細、
    台新銀行存摺交易明細、新北市汐止區農會匯款申請書、合
    作金庫銀行存摺交易明細、郵局存摺交易明細、領取金額手
    寫紀錄各1份；⑧劉春玉及高金鳳部分：本票10張、合作金庫
    銀行存摺交易明細、投資明細各1份；⑨林素妙部分：本票13
    張、投資明細、本票號碼金額一覽表、筆記、合作金庫存摺
    交易明細各1份；⑩林武正部分：本票1張、投資明細1份；⑪
    黃麗華部分：本票2張、投資明細3份、本票及背面筆記2份
    等證據資料綜合判斷，並詳述其認定聲請人犯罪所憑之依據
    及證據取捨之理由，業具體論證綦詳，均有前開確定判決書
    在卷為憑。
　㈡綜觀聲請意旨，係稱聲請人並未有任何違反銀行法之犯行，
    並與葉佳憲並非為非法經營收受業務存款之共同正犯，認原
    審漏未審酌其有利之證詞。惟查：
　⒈聲請人雖提出聲證2(葉佳憲撤銷通緝查詢)、聲證3(臺灣高等
    檢察署檢察長108年度上職議字第11405號命令)等件為據，
    然所稱據聞葉佳憲經不起訴處分云云，核與卷附所示葉佳憲
    本院前案紀錄表、110年度偵續緝字第4號及檢察官所稱，葉
    佳憲就違反銀行法之偵緝案件尚在偵查中，另代理人所提出
    有關於葉佳憲之不起訴處分案件，核屬檢察官於110年4月26
    日針對葉佳憲與告訴人李礽權、陳惠珍等人就礎豐傳銷方案
    部分，非為保證回本及高額利率之其他方案部分所為之不起
    訴處分，核與聲請人經原確定判決認聲請人涉犯銀行法第12
    5條第1項前段之非法經營銀行業務罪部分並無關連，有本院
    前案紀錄表、110年度偵續緝字第4號附卷可佐；另聲請人所
    提出之108年度上職議字第11405號命令，則係敘明為避免無
    效之不起訴處分，應待葉佳憲到案後再為處理等語，係因臺
    灣新北地方檢察署檢察官所為通緝決定與該次所為不起訴處
    分有程序上未備齊之故，而與葉佳憲到案後經檢察官以前揭
    110年度偵續緝字第4號所為之不起訴處分並無杆格，是葉佳
    憲雖經通緝到案，然此部分事實不論單獨或與先前之證據綜
    合判斷，不能合理相信足以動搖原確定判決，尚難認屬刑事
    訴訟法第420條第1項第6款所指之「新事實」。
　⒉聲請人另提出聲證4(證人賴淑麗於109年2月2日原審之證述)
    ，稱聲請人雖參與招攬投資人，但僅在公司僅負責傳銷的部
    分，做保健食品、清潔用品及能量水機的推廣，實際上「三
    五方案」、「二五方案」、「澎湖方案」都是葉佳憲所負責
    ，所得資金亦由葉佳憲運用，且證人即礎豐公司職員吳佳玲
    、陳瀅伊、黃淑華均證稱被告在該公司是負責傳銷部分業務
    等語，原判決未說明何以不採證人賴淑麗對聲請人有利之證
    詞云云，然原審確定判決業已說明何以未採吳佳玲、陳瀅伊
    、黃淑華對聲請人有利之證述理由，並依卷附證據資料綜合
    判斷進而說明證人賴淑麗所稱不對聲請人提告等語，何以無
    從為聲請人有利之認定依據（見本院卷第26、27頁），而經
    法院於審判中調查、辯論，是聲請人此部分所稱原確定判決
    未予審酌說明證人賴淑麗對聲請人有利供述云云，即不可採
    。　　
四、綜上所述，原判決綜合前述各項證據，認聲請人對於投資方
    案且有招攬權限並非全然不知，其已有所預見，聲請人雖以
    前開情詞主張，稱本案有足以影響判決之重要證據漏未審酌
    ，然其所提聲請再審證據，或係原判決審理中業已存在，並
    經原審法院審酌後，在理由中說明取捨之依據，或單獨或與
    先前之證據綜合判斷，難認已合理相信足以動搖原確定判決
    ，自非屬刑事訴訟法第420條第1項第6款所定「判決確定前
    已存在或成立而未及調查斟酌」之新事實、新證據，聲請人
    置原確定判決所為明白論斷於不顧，仍持已為原確定判決指
    駁之陳詞再事爭辯，聲請人執以聲請再審，自無理由。從而
    ，本件再審之聲請為無理由，應予駁回。
據上論斷，應依刑事訴訟法第434條第1項，裁定如主文。
中　　華　　民　　國　　111 　年　　2 　　月　　15　　日
                  刑事第十庭  審判長法  官  林婷立
                                    法  官  吳麗英
                                    法  官　呂煜仁
以上正本證明與原本無異。
如不服本裁定，應於收受送達後10日內向本院提出抗告狀。
                                    書記官　林廷佳
中　　華　　民　　國　　111 　年　　2 　　月　　15　　日